【裁判字號】    92,台上,2586
【裁判日期】    921204
【裁判案由】    損害賠償
【裁判全文】
最高法院民事裁定                              九十二年度台上字第二五八六號
    上  訴  人  台北縣政府
    法定代理人  蘇貞昌
    訴訟代理人  洪貴參律師
    被 上訴 人  台北縣砂石商業同業公會
    法定代理人  范進甲
右當事人間請求損害賠償事件，上訴人對於中華民國九十二年七月八日台灣高等法院
第二審更審判決（九十一年度上更(三)字第二○七號），提起上訴，本院裁定如左：
    主  文
上訴駁回。
第三審訴訟費用由上訴人負擔。
    理  由
按對於第二審判決上訴，非以其違背法令為理由，不得為之。又提起上訴，上訴狀內
應記載上訴理由，表明原判決所違背之法令及其具體內容，暨依訴訟資料合於該違背
法令之具體事實，修正前民事訴訟法第四百六十七條、第四百七十條第二項定有明文
。而依同法第四百六十八條規定，判決不適用法規或適用不當者，為違背法令；依修
正前同法第四百六十九條規定，判決有該條所列各款情形之一者，為當然違背法令。
是當事人提起上訴，如依民事訴訟法第四百六十八條規定，以第二審判決有不適用法
規或適用法規不當為理由時，其上訴狀或理由書應表明該判決所違背之法令條項，或
有關判例、解釋之字號，或成文法以外之習慣或法理等及其具體內容，暨係依何訴訟
資料合於該違背法令之具體事實；如以修正前民事訴訟法第四百六十九條所列各款情
形為理由時，其上訴狀或理由書應表明該判決有合於各該條款規定情形之具體內容，
及係依何訴訟資料合於該違背法令之具體事實。上訴狀或理由書如未依上述方式表明
，或其所表明者顯與上開法條規定不合時，即難認為已合法表明上訴理由，其上訴自
非合法。本件上訴人對第二審判決提起上訴，雖以該判決有不備理由暨違背經驗法則
等違背法令為由，惟核其上訴理由狀所載內容，仍屬就原審取捨證據、認定事實及解
釋契約之職權行使暨其他與判決結果不生影響之理由，指摘原判決不當，並就原審本
於上開職權之行使所論斷：本件兩造於民國七十八年十二月十一日訂立之協議書乃合
作關係，為雙方互有對價關係之有償契約，上訴人並未於許可證有效期間（七十八年
十二月十五日起至八十年六月十四日止）表示收回而終止使用協議之意思表示。系爭
合作計劃協議，已因有效期間屆滿，致給付不能，該不能原因係可歸責於上訴人之事
由（上訴人拒絕提供其所管理之新店溪予被上訴人整治）所致。次依兩造所簽協議書
內附件被上訴人提出之計劃書(三)執行計劃已載明：「應於開工前做好各種準備，搭建
工寮、修築便道，並依執行計劃進度之需要準備足夠之機具、車輛、人員，及工作中
需要之測量工具、樁號、標示物等等，整理前依水利局之整理計劃設計圖，先作測量
、訂線放樣，並在適度間距豎立標樁誌號」云云，被上訴人因而委託台灣北區砂石資
源開發股份有限公司（下稱北區公司）申請臨時用電，並完成施作測量、標示、施工
告示牌、修築便道、兩岸間之過水鋼骨橋、施工所等開工前為履行契約之前置準備工
作及人事等費用支出，自屬必要。被上訴人主張其與北區公司間為委任關係，北區公
司為被上訴人處理該協議契約事務而支出之必要費用及利息即負有償還義務。茲被上
訴人已提出清償協議書及銀行匯款通知單，證明其陸續償還北區公司款項，其向上訴
人請求賠償該損失之各項費用及金額，均與河道之整理工程有關，且屬必要，復經其
舉證證明，則被上訴人依民法第二百二十六條第一項規定，請求上訴人賠付新台幣（
下同）六百十二萬六千六百十六元本息，另依同法第二百五十六條、第二百五十九條
第二款規定，請求上訴人給付繳納河川使用費利息損失八萬二千四百九十六元，均屬
正當，應予准許等情，泛言謂為違法，而非表明該判決所違背之法令及其具體內容，
暨依訴訟資料合該違背法令之具體事實，難認其已合法表明上訴理由。依首揭說明，
應認其上訴為不合法。
據上論結，本件上訴為不合法。依民事訴訟法第四百八十一條、第四百四十四條第一
項、第九十五條、第七十八條，裁定如主文。
中      華      民      國    九十二    年     十二     月      四      日
                              最高法院民事第五庭
                                  審判長法官  朱  錦  娟
                                        法官  顏  南  全
                                        法官  許  澍  林
                                        法官  葉  勝  利
                                        法官  劉  延  村
      右正本證明與原本無異
                                              書  記  官
中      華      民      國    九十二    年     十二     月     十七     日
                                                                       Ａ


司法院資訊處製作；財團法人民間司法改革基金會備份。
